高雄高等行政法院簡易判決
　　　　　　　　　　　　　　　94年度簡字第118號
原　　　告　陸軍軍官學校
代　表　人　甲○○　校長
訴訟代理人　蔡明樹　律師
被　　　告　乙○○
　　　　　　丙○○
上列當事人間因償還公費事件，原告提起行政訴訟。本院判決如
下：
　　主  文
被告應連帶給付原告新台幣壹拾參萬伍仟柒佰零參元及自民國九
十三年十月二十一日起至清償日止，按年息百分之五計算之利息
。
訴訟費用由被告連帶負擔。
　　事實及理由
一、按人民與中央或地方機關間，因公法上原因發生財產上給付
    ，得提起給付訴訟，行政訴訟法第八條第一項定有明文。又
    「國軍各軍事學校（以下簡稱各校）招考之學生報到入學後
    ，經轉學（含輔導轉學，以下同）、退學或開除學籍者，應
    賠償在校期間費用。」、「．．．其賠償費用之範圍及標準
    如下：一、薪津：就已發之全部數額計算之。二、主副食品
    價款：依每月給與定量，以原領用時之規定價格折算之。三
    、服裝費：依實際領用給與品種數量，照原製時之新品規定
    價格折算之。如為貸與品，按規定收繳，倘有欠繳者，照原
    製時之新品規定價格折算之。四、教育訓練費：除預備學校
    國中部之學生外，以教育階層及各班次之人年教育經費基準
    核算。五、其他補助費：就已發之全部數額計算之。」復為
    行為時國軍各軍事學校轉學退學開除學生賠償費用辦法第二
    條第一項前段及第三條第一項所明定。
二、原告起訴意旨略以：被告乙○○原為原告學校九十三年班（
    專二十五期）學生，於民國（下同）九十二年五月二日遭原
    告予以退學，依司法院釋字第三四八號解釋意旨，原告與被
    告乙○○間屬國家機關與人民約定提供某種給付，並使接受
    者負合理之負擔或其他公法上對待給付之義務，而成立行政
    契約關係，本件被告乙○○因退學而應賠償原告之金額，即
    屬因該行政契約關係所生之給付義務；依行為時國軍各軍事
    學校轉學退學開除學生賠償費用辦法第二條第一項前段及第
    三條第一項規定，乙○○自負有賠償在校期間費用之義務，
    被告丙○○為乙○○之家長，亦為賠償義務人，彼等間應屬
    連帶債務關係，原告依上開規定核計被告應賠償在校費用計
    新台幣（下同）十三萬五千七百零三元，嗣經原告以存證信
    函催告被告繳納上開款項，然被告迄未清償，爰依被告違反
    行政契約之法律關係，提起本件訴訟等語。
三、按行政機關基於其法定職權，為達成特定之行政上目的，得
    於不違反法律規定之前提下，與人民約定提供某種給付，並
    使接受給付者負合理之負擔或其他公法上對待給付之義務，
    而成立行政契約關係。國軍各軍事學校招考入學之學生可享
    受公費及軍官養成教育，於畢業後取得軍官任用資格，惟學
    生在校期間如遭退學或開除學籍者，應賠償其在校期間之費
    用，國防部就有關之賠償事宜訂有「國軍各軍事學校退學開
    除學生賠償費用辦法」，該辦法係主管機關為確保國家培養
    軍事人才之目的及財政支出之合理性而訂立，作為自願接受
    公費軍事教育學生訂立行政契約之準據，亦與法律規定無違
    ，本件自得適用。國軍各軍事學校學生於入學時所交付予學
    校之志願書，及家長所出具入學保證書，表明學生在校期間
    如遭中途退學或開除學籍，願賠償其在校期間之一切費用，
    則上開賠償費用辦法即成為契約之內容，訂約當事人均有履
    行契約之義務（司法院釋字第三四八號解釋參照）。
四、經查，被告乙○○係原告學校九十三年班（專二十五期）電
    機科學生，因無繼續就學意願申請自願退學，經原告依陸軍
    軍官學校學員生學則第一章第二節第三十六條第四項第十一
    款規定，核予退學，依行為時國軍各軍事學校轉學退學開除
    學生賠償費用辦法規定，被告乙○○應賠償在校期間費用合
    計十三萬五千七百零三元之事實，業據原告陳明在卷，復有
    原告學校入學志願書、入學保證書、九十二年五月二日（九
    二）新服字第二六０六號令、退學學生賠償費用統計表及郵
    局存證信函等影本附卷可稽，洵堪認定。又被告丙○○為乙
    ○○之父，且為上開賠償費用之連帶保證人，亦有上開入學
    保證書為憑，故丙○○自應與乙○○負連帶賠償責任。
五、綜上所述，被告乙○○、丙○○應連帶賠償原告十三萬五千
    七百零三元。又行政契約，本法未規定者，準用民法相關之
    規定，行政程序法第一百四十九條亦有明文。而依民法第二
    百三十三條第一項前段及第二百零三條規定：遲延之債務，
    以支付金錢為標的者，債權人得請求依法定利率計算之遲延
    利息；應付利息之債務，其利率未經約定，亦無法律可據者
    ，週年利率為百分之五。則原告訴請被告應連帶給付十三萬
    五千七百零三元，及自起訴狀繕本送達翌日即九十三年十月
    二十一日起至清償日止，按年息百分之五計算之利息，為有
    理由，應予准許。又本件應適用簡易訴訟程序，爰不經言詞
    辯論為之。
六、據上論結，本件原告之訴為有理由，依行政訴訟法第二百三
    十三條第一項、第二百三十六條、第一百九十五條第一項前
    段、第九十八條第三項前段、第一百零四條、民事訴訟法第
    八十五條第二項，判決如主文。
中    華    民    國    94    年    4    月    25     日
                              法  官　李協明
以上正本係照原本作成。
如不服本判決，應於送達後20日內，向本院提出上訴狀並表明上
訴理由，如於本判決宣示後送達前提起上訴者，應於判決送達後
20日內補提上訴理由書（須按他造當事人人數附繕本）。
提起上訴應預繳送達用雙掛號郵票7份（每份34元）。
中　　華　　民　　國　　94　　年　 　4　　月　 25  　 日
                              書記官  周良駿
附註:
行政訴訟法第235條（第1項、第2項）:
對於適用簡易程序之裁判提起上訴或抗告，須經最高行政法院之
許可。
前項許可，以訴訟事件所涉及之法律見解具有原則性者為限。
